臺灣屏東地方法院刑事判決　　　　　　　 99年度訴字第568號
公　訴　人　臺灣屏東地方法院檢察署檢察官
被　　　告　李錦春
選任辯護人　黃見志律師
上列被告因誣告案件，經檢察官提起公訴（99年度偵字第2752號）
本院判決如下：
    主  文
李錦春犯誣告罪，處有期徒刑肆月。
    事  實
一、李錦春於民國98年12月5日18時許，騎乘腳踏車行經屏東縣
    東港鎮○○○路262 巷時，因遭不詳之人自後方騎機車撞擊
    而在該處跌倒，於起身時左手無名指不慎遭石頭割傷而受有
    左手無名指擦傷、指甲下血腫之傷害。李錦春明知其跌倒非
    遭許郭秀汝騎乘機車自後方故意追撞所致，竟基於意圖他人
    受刑事處分之誣告犯意，於同日21時40分至22時30分許，在
    屏東縣政府警察局東港分局東港派出所，向有偵查犯罪職權
    之員警，對許郭秀汝提出傷害告訴，虛構事實誣指：案發時
    許郭秀汝騎乘機車暫停於該處，見伊行經該處時，許郭秀汝
    遂發動機車自後方追撞伊，並大聲用台語喊一句【給你死】
    ，撞倒伊後直接騎機車離去云云，以此不實之事項，而向該
    管公務員誣告許郭秀汝犯罪。嗣台灣屏東法院地方法院檢察
    署檢察官偵查後，認許郭秀汝罪嫌不足，而以98年度偵字第
    8527號為不起訴處分確定，始悉上情。
二、案經許郭秀汝訴由屏東縣政府警察局東港分局報告台灣屏東
    地方法院檢察署檢察官偵查起訴。
    理  由
一、按被告以外之人於審判外之陳述，雖不符前4 條之規定，而
    經當事人於審判程序同意作為證據，法院審酌該言詞陳述或
    書面陳述作成時之情況，認為適當者，亦得為證據，刑事訴
    訟法第159 條之5 第1 項定有明文。其立法意旨在於傳聞證
    據未經當事人之反對詰問予以核實，原則上先予排除。惟若
    當事人已放棄反對詰問權，於審判程序中表明同意該等傳聞
    證據可作為證據，基於尊重當事人對傳聞證據之處分權，及
    證據資料愈豐富，愈有助於真實發現之理念，且強化言詞辯
    論主義，使訴訟程序得以順暢進行，上開傳聞證據亦均具有
    證據能力。經查，被告李錦春及其辯護人就就本院所引用被
    告以外之人於審判外之陳述，均知為傳聞證據，並同意做為
    本案證據使用，本院審酌此等證據作成時之情況，均無不法
    之情事，且與待證事實具有關聯性，認為適宜作為本案之證
    據，故均有證據能力，合先敘明。
二、訊據被告李錦春矢口否認有何誣告之犯行，辯稱：「我確實
    遭許郭秀汝於上開時、地自後方故意追撞，並無誣告，我去
    報案只是為了要求個平安，並沒有要對許郭秀汝提出告訴之
    意」云云，經查：
(一)、屏東縣政府東港分局東港派出所於98年2 月15日18時許，接
    獲民眾報案，指稱屏東縣東港鎮○○里○○○路262 巷內有
    人受傷需要協助，警方到場處理後發現被告所騎乘之腳踏車
    倒在路旁，被告在現場指稱是其鄰居騎機車在路邊埋伏，等
    她騎腳踏車通過該巷時，在後尾隨並伺機故意將其撞倒後離
    去等情，有本院調取之98年度偵字第8527號卷附之屏東縣政
    府東港分局東港派出所員警偵查報告乙紙在卷可參（見98年
    度偵字第8527號卷【下稱傷害案卷】警卷第2 至3 頁），被
    告並於同日晚間21時40至22時30分許，製作警詢筆錄時供稱
    ：「當天我去農會超市買完東西騎腳踏車要回家時，經過東
    港鎮○○路安益安養院時，就發現許郭秀汝騎機車停在院旁
    空地，我當時就覺怪怪的為什麼會停在那邊，等我騎腳踏車
    彎進東港鎮○○里○○○路262 巷時，許郭秀汝就騎機車從
    後面追上來把我撞倒並大聲用台語喊了一句給你死，把我撞
    倒後沒有停直接騎機車走；我要對許郭秀汝提出傷害告訴」
    等語（見傷害案警卷第4 頁反面、第5 頁），是被告除於上
    開時、地向該管公務員申告犯罪事實外，更指明要對許郭秀
    汝提出傷害告訴，當具申告之意無訛。
(二)、被告雖提出輔英科技大學附設醫院98年2 月16日之診斷證明
    書，證明伊於98年2 月15日案發後確實受有左手第四指擦傷
    及指甲下血腫之傷害（見本院卷第26頁），惟上開診斷證明
    書僅能證明其被告遭人自後方撞倒而受有傷害，尚不足認定
    許郭秀汝即為傷害之行為人。又被告先於警詢中供稱當時天
    色昏暗，所以看不清楚車牌和顏色，然其卻在偵訊中證稱當
    天伊看到許郭秀汝係騎乘一部黑色機車撞伊云云（見98年度
    他字第330 號第6 頁），所述已前後不一。再許郭秀汝供稱
    伊平日所騎乘之機車車號為TXL-589 號，而該部機車顏色為
    藍色，有該部機車照片7 幀及車籍查詢基本資料畫面1 紙在
    卷足憑（見傷害案警卷第26至30頁），是被告所指稱傷害行
    為人所騎乘機車顏色已與許郭秀汝上開機車顏色不符。況倘
    依被告所述，許郭秀汝若有意追撞致其受傷，在被告僅騎乘
    重量尚輕之非動力腳踏車之下，自後方遭人以機車加速追撞
    ，車輛應會留存相關痕跡，然查，被告所騎乘之腳踏車於案
    發後，後方擋泥板油漆雖有破損剝落，然並無扭曲變形，裸
    露在外之內部車殼亦為斑黃生鏽之陳舊痕跡，而上開許郭秀
    汝之機車車頭前方，於案發後亦僅有數道不規則陳舊淺層刮
    痕，未見有沾附被告腳踏車車身油漆，有上開車輛於案發後
    所拍攝之照片附卷足稽（見傷害案警卷第24頁、第27至28頁
    ），是被告所指均與客觀跡證有所未洽。另證人即許郭秀汝
    之夫許振雄於警詢時證稱案發當天18時至18時30分許，許郭
    秀汝均在其等住處內煮晚餐，並未出門等語（見傷害案警卷
    第13頁反面），從而，許郭秀汝應無於98年2 月15日18時許
    騎乘機車撞擊被告。此外，許郭秀汝所涉傷害犯行，亦經台
    灣屏東地方法院檢察署檢察官偵查結果認無證據足認其有傷
    害之犯行，而以98年度偵字第8527號為不起訴處分確定在案
    等情，亦有該不起訴處分書1 份在卷可憑，益徵許郭秀汝應
    非撞擊被告之人。
(三)、按告訴人所訴事實不能證明其係屬實，在對於被訴人為不起
    訴處分確定者，固不能謂告訴人因此即應負誣告罪責，然此
    必以告訴人有出於誤會或懷疑被訴人有此事實，或對其事實
    誇大其詞而為申告之情形，始足以當之，若告訴人以自己親
    歷被害事實，堅指被訴人有犯罪行為，指名向該管公務員告
    訴，經不起訴處分，認被訴人無此犯罪事實者，即不能謂告
    訴人不應負誣告罪責（最高法院32年上字第184 號判例參照
    ），次按刑法之誣告罪係以使他人受刑事或懲戒處分為目的
    ，而為虛偽申告之犯罪。其誣告之方式為告訴、告發、自訴
    或報告、陳情，均所不問。又申告人所訴之事實，若有出於
    誤會或懷疑有此事實而為申告，以致不能證明其所訴之事實
    為真實，縱被訴人不負刑責，而申告人因缺乏誣告之犯意，
    亦難成立誣告罪；反之，若以自己親歷之事實，妄指他人有
    犯罪行為，向該管公務員申告，非因出於誤會或懷疑而係出
    於故為虛構者，即無解於誣告罪之構成（最高法院95年度台
    上字第1758號判決意旨參照）。查被告李錦春於傷害案案發
    後除向現場處理之員警供稱係遭許郭秀汝故意撞傷，更於製
    做警詢筆錄時就許郭秀汝實施傷害之情形指證歷歷，復表明
    伊要對許郭秀汝提出傷害告訴，嗣更於偵訊時一再重複上開
    傷害案件之犯罪事實及指明行為人之身分，參以其與告訴人
    許郭秀汝自94年起即為鄰居，雙方於97年間即因用水而產生
    糾紛，是被告應無誤認伊所指述之人別身分之可能，而上開
    傷害事實雖係被告李錦春自身親歷之事實，然案發當時被告
    因天色昏暗看不清楚機車顏色及車號，業據被告供承在卷（
    見傷害案警卷第7 頁），卻能於案發後直指該傷害行為人為
    許郭秀汝，復迭於警詢及偵訊中指稱許郭秀汝有此犯罪行為
    ，顯見其申告非出於誤會或懷疑，況被告於警詢時亦供稱：
    「撞擊當下我沒有看到撞我的人是誰」等語（見誣告警卷第
    6 頁），是其主觀上有使許郭秀汝受刑事處分之誣告犯意至
    明。
(四)、辯護人雖辯稱被告於第一時間要求調取傷害案發地點之監視
    錄影，佐證許郭秀汝確為傷害伊之行為人，若被告有誣告之
    意，當無可能要求調查此項證據云云，然上開案發地點之監
    視錄影係東港派出所員警於98年2月17日上午8時55分執行巡
    邏業務時，依其職權前往請求協助調閱乙節，有員警偵查報
    告附卷足按（見傷害案警卷第2頁反面），非被告於案發時
    主動請求調閱，辯護人所指顯有誤會。至證人蔡孟娟並未目
    擊被告受傷害之過程，其於本院審理時所證僅能證明被告於
    12月5日受傷後返家之經過，要難採為被告有利之依據。綜
    上，被告前揭辯解，顯係圖卸責之詞，不足採信。本件事證
    明確，被告犯行洵堪認定，應依法論科。
三、核被告所為，係犯刑法第169 條第1 項之誣告罪。爰審酌被
    告竟虛構事實欲入告訴人於罪，使告訴人無故遭受刑事偵查
    程序之勞累，並損害於司法之公正性，且耗費司法資源，惟
    念其無前科，有台灣高等法院被告前案紀錄表1 份在卷可按
    ，平日素行尚稱良好、所誣告之罪名為有期徒刑3 年以下之
    傷害罪、目前尚未與告訴人和解、取得告訴人之諒解、犯後
    否認犯行等一切情狀，量處如主文所示之刑。公訴人雖就本
    件具體求處有期徒刑2 月，惟本院以告訴人無端受到刑事偵
    查程序所生之損害、被告尚未與告訴人達成和解之犯後態度
    認以量處如主文所示之刑為適當，公訴人之求刑，核屬過輕
    ，附此敘明
據上論斷，應依刑事訴訟法第299 條第1 項、第169 條第1 項，
判決如主文。
中    華    民    國   100    年    2     月    8    日
                  刑事第五庭    審判長法  官  林家聖
                                      法  官  謝濰仲
                                      法  官  劉怡孜
以上正本證明與原本無異。
如不服本判決應於收受判決後10日內向本院提出上訴書狀，並應
敘述具體理由；其未敘述上訴理由者，應於上訴期間屆滿後20日
內向本院補提理由書（均須按他造當事人之人數附繕本）「切勿
逕送上級法院」。
中    華    民    國   100    年    2     月    10    日
                                      書記官  薛慧茹
附錄本案論罪科刑法條全文：
中華民國刑法第169條第1項
意圖他人受刑事或懲戒處分，向該管公務員誣告者，處7 年以下
有期徒刑。